【裁判字號】    95,裁,1461
【裁判日期】    950713
【裁判案由】    地價稅
【裁判全文】
最  高  行  政  法  院  裁  定
                                     95年度裁字第01461號
抗  告  人  甲○○
上列抗告人因與相對人臺北縣政府稅捐稽徵處間地價稅事件，抗
告人不服中華民國94年4月29日臺北高等行政法院94年度簡字第9
9號裁定，提起抗告。本院裁定如下︰
    主  文
抗告駁回。
抗告訴訟費用由抗告人負擔。
    理  由
一、按對於適用簡易程序之裁判提起上訴或抗告，須經本院許可
    ，且該許可以訴訟事件所涉及之法律見解具有原則性者為限
    ，行政訴訟法第235條定有明文。所謂法律見解具有原則性
    ，係指該事件所涉及之法律問題意義重大，而有加以闡釋之
    必要情形而言，如對行政命令是否牴觸法律所為之判斷；或
    就同類事件高等行政法院所表示之見解，相互牴觸等是。次
    按訴願法上之再審，係民國（下同）89年7月1日起施行之修
    正後訴願法所增訂之新制。新訴願法雖創設再審之制度，但
    其相關規定僅有第97條條文而已。茲參諸該條之立法理由：
    「按訴願決定確定後，如發現有類似民事訴訟法第496條第1
    項及（修正前）行政訴訟法第28條所定再審事由時，宜允訴
    願人或其他利害關係人聲請再審以資救濟，爰參照民事訴訟
    法第496條、（修正前）行政訴訟法第28條及第29條規定，
    增列訴願決定之再審制度」，可知訴願法之再審制度雖係參
    照民事訴訟法及行政訴訟法上之再審制度而設，然其究非針
    對確定之行政法院裁判提起再審，而係對於確定之訴願決定
    申請再審。且受理訴願再審之機關，依新訴願法第97條規定
    而作成之再審決定，與通常之訴願決定，在程序標的及聲請
    原因上，仍有所不同，尚不得謂該再審決定即屬行政訴訟法
    第4條所稱之訴願決定而得藉此提起撤銷訴訟。此觀行政訴
    訟法第4條所謂之訴願決定，係指「人民因中央或地方機關
    之違法行政處分，認為損害其權利或法律上之利益，經依訴
    願法提起訴願」之訴願決定，而非指「對於確定訴願決定，
    申請再審」之再審決定即明。又查訴願再審決定依新訴願法
    或行政訴訟法並無救濟程序之規定，矧新訴願法上之再審，
    既係在通常救濟程序之外所提供之非常救濟程序，其係以已
    確定且不得再提起行政訴訟之訴願決定為標的，乃有別於通
    常之訴願決定，自不宜再成為行政訴訟之標的而允准其對之
    提起行政訴訟。
二、本件抗告意旨略謂：查新訴願法增設之再審制度既無救濟程
    序之規定，而法律上亦未明文禁止，則依法應適用對當事人
    最有利者，即訴願人得對之提起行政訴訟。本件之復查決定
    及訴願決定均未於法定期間內做成，故為違法無效，而原審
    裁定亦抄錄各該決定，故亦違法無效。而渠等之理由均係引
    自座談會之決議，該決議並非法律，依該決議所為之決定及
    裁定均為違法。本件依土地稅減免規則第7至17條、第22條
    及財政部90年11月8日台財稅第0900457013號函釋，系爭臺
    北縣鶯歌鎮○○段圳子頭坑小段163地號土地經現場勘查確
    為私設巷道，依法應予免稅，且使用期間地價稅全免，故應
    追溯至34年起地價稅全免，本件係針對相對人已核准但拒不
    退稅部分作為訴訟標的，從而相對人93年1月16日之函覆應
    視為復查決定，而違反稅捐稽徵法第35條及訴願法第1、2條
    。臺北縣政府93年5月18日訴願決定誤認為觀念通知，不予
    受理。而93年9月10日則以無理由駁回，但94年1月12日以不
    受理駁回，違反訴願法第1、2條及行政訴訟法第4、5條，從
    而原審裁定之標的錯誤，違反憲法第15條及第143條、司法
    院釋字第400號解釋及上開各法規云云。其狀述各節，經核
    無所涉及之法律見解，具有原則上之重要情事，抗告人提起
    抗告，不合首揭規定，不應許可，其抗告不合法，應予駁回
    。
三、依行政訴訟法第104條、民事訴訟法第95條、第78條，裁定
    如主文。
中    華    民    國    95    年    7     月    13    日
                  第二庭審判長法  官  廖  政  雄
                              法  官  鍾  耀  光
                              法  官  姜  仁  脩
                              法  官  簡  朝  振
                              法  官  胡  國  棟
以  上  正  本  證  明  與  原  本  無  異
中    華    民    國    95    年    7     月    13    日
                              書記官  莊  俊  亨


司法院資訊處製作；財團法人民間司法改革基金會備份。
